【裁判字號】    95,訴,3478
【裁判日期】    951229
【裁判案由】    損害賠償
【裁判全文】
臺灣臺中地方法院民事裁定              95年度訴字第3478號
原      告  臺灣新光商業銀行股份有限公司
                        、30.
法定代理人  丙○○
訴訟代理人  乙○○
被      告  戊○○
            丁○○
                        樓
                        樓
            甲○○
上列當事人間因被告等被訴偽造有價證券等案件，原告提起附帶
民事訴訟，請求損害賠償事件，經本院刑事庭移送前來（95年度
附民字第393號），本院裁定如下：
    主      文
原告之訴及假執行之聲請均駁回。
訴訟費用由原告負擔。
    理      由
一、按原告之訴，起訴不合程式或不備其他要件者，法院應以裁
    定駁回之；因犯罪而受損害之人，於刑事訴訟程序得附帶提
    起民事訴訟，對於被告及依民法負賠償責任之人，請求回復
    其損害；附帶民事訴訟除本編有特別規定外，準用關於刑事
    訴訟之規定。但經移送或發回、發交於民事庭後，應適用民
    事訴訟法；法院認為原告之訴不合法或無理由者，應以判決
    駁回之。民事訴訟法第249條第1項第6款、刑事訴訟法第487
    條第1項、第490條、第502條第1項分別定有明文。又按移送
    民事庭之附帶民事訴訟，應適用民事訴訟法，縱移送前提起
    此項訴訟不合刑事訴訟法第487條所定之要件，而有同法第
    502 條第1項關於訴之不合法規定情形，亦應依民事訴訟法
    第249 條第1項第6款之規定，以裁定駁回之，最高法院80年
    度台抗字第377號裁判可供參照。
二、原告提起刑事附帶民事訴訟主張：
  (一)原告原為誠泰商業銀行股份有限公司，於民國94年12月31日
    與台灣新光商業銀行股份有限公司合併，原誠泰商業銀行股
    份有限公司為消滅銀行，現由原告為存續銀行，並更名為「
    臺灣新光商業銀行股份有限公司」，有原告公司變更登記表
    影本可稽。
  (二)緣92年11月26日一自稱趙相文之男子持身分證正本至原告南
    屯分行申請開戶，經核對後完成開戶手續。該員並提供所有
    車牌號碼Y7-5678號自用小客車一輛供擔保申請汽車借款，
    次日原告核准汽車借款新台幣（下同）100萬元及現金卡（
    初次動用20萬元/最高動用30萬元），並於92年12月2日完成
    汽車借款之動產擔保設定後，經放款人員通知申請人，當日
    隨即將款項撥至申請人帳戶內。經本行告知已同時核准現金
    卡，申請人當日中午即來領取現金卡及申請信用卡。茲有存
    摺存款業務往來約定書、汽車借款申請書、汽車貸款借款契
    約書、本票、動產抵押契約書、台北市監理處函、撥款入帳
    傳票、金太郎現金卡借款契約書、金太郎現金卡借款契約書
    附約、金太郎現金卡領用注意事項暨申請書等影本各1份為
    證。
  (三)惟原告信用卡台中分部審核時察覺，申請人申請之信用卡案
    件疑似持偽造身分證冒名申辦，另由相關人員與趙相文本人
    確認，趙相文本人並未至原告南屯分行辦理上開業務，次日
    經該分行與上開汽車之原車主林戊坤聯繫，林員向監理所查
    詢，始知該車已遭人持偽造身分證辦理過戶至趙相文名下，
    而上開100萬元之借款亦於95年12月2日遭他人分別於原告公
    益分行、南屯分行、中港分行領出，共計遭提領1,002,000
    元（連同開戶存入之2,000元），而現金卡之部分亦於95年
    12月3日遭他人動用20萬元，茲有存摺存款對帳單可證，迄
    今上開二筆款項均未獲清償。
  (四)據原告分行經辦人員稱其於93年5月24日之新聞報導中發現
    調查局中機組破獲訴外人方仁盛與被告丁○○、甲○○及戊○○等人偽造律師相關證件，並持向金融機構申辦信用卡、
    現金卡等詐騙案件，其中一名嫌犯即是持偽造之趙相文證件
    來行冒貸之人。而本件原告因被告等人之詐騙行為致生財產
    上之損害，依民法第184條第1項規定，自得依侵權行為之損
    害賠償請求權請求被告等人賠償原告所受之損害，並聲明：
    (1)被告應連帶給付原告下列金額：本金：(甲)汽車借款100
    萬元、(乙)現金卡20萬元；利息：(甲)自92年12月2日起至清
    償日止，按年息百分之十計算。(乙)自92年12月3日起至民國
    93年1月2日止，按年息百分之十三計算之利息，暨自93年1
    月3日起至清償日止，按年息百分之二十計算之遲延利息；
    違約金：自93年1月3日起至清償日止，逾期6個月內，按
    上開利率百分之十，逾期超過6個月部分，按上開利率百分
    之二十計算之違約金、(2)原告願供擔保，請准宣告假執行。
三、經查：台中地檢署檢察官針對本件偽造有價證券等之刑事案
    件，係就被告方仁盛、戊○○、丁○○、甲○○等4人提起
    公訴，另就被告黃宗麟部分則移由台灣台北地方法院併案審
    理乙節，此有台中地檢署檢察官93年度偵字第5995、8002、
    21706號起訴書影本1份附卷可稽；而本院就上開經檢察官提
    起公訴之刑事案件則以94年度訴字第726號審理。再者，細
    繹上開檢察官起訴書，本件被害人趙相文部分之犯罪事實（
    包括被害人趙相文遭人冒名持偽造證件向原告銀行借款部分
    ），檢察官僅認定係被告方仁盛、黃宗麟共同為之，而本院
    上開刑事判決於95年10月31日亦認定本件被害人趙相文部分
    之犯罪事實（包括被害人趙相文遭人冒名持偽造證件向原告
    銀行借款部分），係被告方仁盛、黃宗麟共同所犯，此有上
    開刑事判決1份在卷足憑。可見本件原告部分之犯罪事實，
    僅有被告方仁盛經檢察官於本案提起公訴，並經本院刑事庭
    以上開刑事判決諭知有罪；而被告戊○○、丁○○、甲○○
    、黃宗麟就原告部分之犯罪事實，均未經檢察官於本案提起
    公訴，故皆未經本院刑事庭於本件刑事案件進行審判。準此
    ，原告受有本件損害既係因被告方仁盛、黃宗麟之行為所致
    ，而非因被告戊○○、丁○○、甲○○等3人之行為所致，
    原告於本件刑事附帶民事訴訟並未針對就本件刑事案件有關
    原告部分經諭知有罪之被告方仁盛起訴，而僅針對被告戊○○、丁○○、甲○○等3人起訴，其所提本件附帶民事訴訟
    ，核與刑事訴訟法第487條之規定不符。是依首開說明，本
    院刑事庭本應依刑事訴訟法第502條第1項規定以判決駁回原
    告之訴，其誤以裁定移送民事庭，仍應認為本件原告之訴為
    不合法，並不因本件由刑事庭移送民事庭而有不同。本件原
    告之訴既不合法，應依民事訴訟法第249條第1項第6款規定
    ，裁定駁回原告之訴。原告之訴既經駁回，其假執行之聲請
    即失所附麗，應併予駁回之。
四、據上論結，本件原告之訴為不合法，依民事訴訟法第249條
    第1項第6款、第95條、第78條，裁定如主文。
中    華    民    國    95    年    12    月    29    日
                  民事第四庭    法  官  許秀芬
上正本證明與原本無異。
如對本裁定抗告，應於送達後十日內向本院提出抗告狀。
中    華    民    國    95    年    12    月    29    日
                                書記官


司法院資訊處製作；財團法人民間司法改革基金會備份。
